【裁判字號】    99,抗更(一),377
【裁判日期】    990924
【裁判案由】    聲明異議
【裁判全文】
臺灣高等法院臺中分院民事裁定  99年度抗更(一)字第377號
抗  告  人  丙○○
送達代收人  甲○○
相  對  人  丁○○○○○○○○.
            戊○○○○○○○○.
送達代收人  乙○○
上列抗告人因與相對人間給付票款強制執行事件，聲明異議，對
於中華民國99年4月14日臺灣臺中地方法院99年度執事聲字第44
、48號所為裁定提起抗告，經最高法院第一次發回，本院裁定如
下：
    主  文
抗告駁回。
抗告程序費用由抗告人負擔。
    理  由
一、本件相對人以抗告人所持執行名義（台灣板橋地方法院八十
    五年度執天字第四七五一號債權憑證），所載之本金及利息
    債權請求權均已罹於時效而消滅，聲明異議，請求撤銷原法
    院98年度司執字第65412號給付票款強制執行事件之執行行
    為，經原法院司法事務官為「本件債權人（即抗告人）之利
    息請求，其中自民國88年8月27日以後之部分，應予駁回。
    聲明人（即相對人）其餘之異議駁回」處分後，相對人蔣德
    郎與抗告人聲明異議，經原法院裁定：「原處分關於駁回債
    務人蔣德郎之聲明異議部分撤銷。上列撤銷部分，債權人丙
    ○○之強制執行聲請駁回。債權人丙○○之聲明異議駁回」
    後，抗告人提起本件抗告意旨略以：
（一）債務人行使抗辯權之前，其利息及違約金債權仍陸續發生
      ，而已發生之利息及違約金並非民法第146條所稱之從權
      利，其請求權與原本請求權各自獨立，消滅時效亦分別起
      算，原本請求權雖已罹於消滅時效，已發生之利息及違約
      金請求權並不因而隨同消滅。最高法院97年度台上字第47
      7號判決意旨可參。則相對人於97年12月17日始行使抗辯
      權，本件原本票款債權自83年3月3日起至88年8月27日消
      滅時效完成時，及自88年8月27日消滅時效完成時至97年
      12月17日行使抗辯權時止，已發生之利息請求權即未罹於
      5年之消滅時效。詎原法院竟否定上揭最高法院判決意旨
      ，指已發生之利息請求權應隨本金債權請求權時效消滅而
      消滅，顯然違反民法第126條消滅時效之規定。
（二）本件強制執行名義分別為「本票金額一千萬元」及「自84
      年3月3日起至清償日止按年利百分之六計算之利息」兩個
      獨立債權，非民法第259條第1項所謂從屬權利，已發生之
      利息亦非屬民法第146條所稱之從權利，相對人雖曾就本
      件執行名義於臺灣嘉義地方法院（下稱嘉義地院）97年度
      執助字第578號強制執行事件所為之執行程序，以本票債
      權已罹於3年請求權時效為由，提起債務人異議之訴，經
      判決上開執行程序撤銷，惟該判決僅認定本票原本之債權
      已逾3年請求權時效，相對人可拒絕給付而已，並未認定
      已發生之利息債務亦可拒絕給付，況本件本票原本債權及
      已發生之利息債權仍然存在。雖該判決誤將已發生之利息
      債權強制執行程序一併撤銷，惟法律並未規定債權人不得
      再就未罹於時效之已發生之利息債權聲請強制執行，否則
      民法第126條利息請求權之規定豈非形同具文。且該判決
      並非確認本件本票原本債權不存在，亦未判決不准債權人
      就已發生之利息債權執行名義再聲請強制執行，原裁定以
      本件強制執行之聲請違反確定判決之既判力，裁定駁回抗
      告人之聲請，認事用法顯有違誤，爰依法提起抗告等語。
二、按利息債權為從權利，已屆清償期之利息債權，固具有獨立
    性而有法定請求權時效期間之適用。惟主權利因時效消滅者
    ，其效力及於從權利，民法第146條定有明文。此從權利包
    括已屆清償期之遲延利息在內。觀諸該條文立法理由：「權
    利有主從之別，從權利之時效雖未完成，而主權利既因時效
    而消滅，則從權利亦隨之而消滅，此蓋以從隨主之原則」自
    明。故債務人於時效完成，一經行使抗辯權，該當權利之請
    求權即歸於消滅，從權利之時效雖未完成，亦隨之而消滅（
    本件最高法院99年度台抗字第561號裁判發回意旨參照）。
三、本件抗告人主張，相對人係於97年12月17日主張時效抗辯而
    提起債務人異議之訴，自應於97年12月17日後始得免除給付
    利息之義務。原處分逕認抗告人之利息債權自88年8 月27日
    後即隨本金債權罹於時效，顯有違誤云云。惟查，原法院97
    年度執助第2655號執行事件中，相對人就該執行名義即臺灣
    板橋地方法院（下稱板橋地院）85年8月26 日瑞民執天字第
    58698號債權憑證中所載之債權有無罹於時效，曾提出債務
    人異議之訴，經台灣嘉義地方法院97年度重訴字第114號民
    事判決以執行名義所載之請求權，業已罹於時效而消滅，而
    判決撤銷執行程序；並經臺灣高等法院臺南分院98年度重上
    字第30號民事判決、最高法院98 年度台上字第2186號民事
    裁定駁回抗告人之上訴確定在案。上開確定判決認定：「系
    爭債權憑證所表彰之債權，雖係經上訴人（即本件抗告人）
    向板橋地院聲請本票裁定准許強制執行，惟無確定實體上法
    律關係存否之效力，非屬民法第137條第3項所定延長時效期
    間為5年之執行名義，是系爭債權憑證所表彰之債權請求權
    經聲請強制執行中斷時效後，其重行起算之消滅時效期間仍
    為3年。而上訴人向板橋地院聲請本票裁定准許強制執行，
    並於85年8月26日因執行未獲全部清償而取得系爭債權憑證
    後，經中斷之消滅時效即已因強制執行程序終結重行起算，
    則上訴人遲至90年4月3日方持系爭債權憑證再向板橋地院聲
    請強制執行，顯已逾3年之時效期間，故被上訴人（即本件
    相對人）主張上訴人據以聲請強制執行之系爭債權憑證所表
    彰之本票債權請求權已罹於時效而消滅一節，應堪採信。」
    等語，此有各該判決正本與影本附原法院97年度執助字第26
    55號卷可稽。是依前開確定判決，系爭債權憑證所表彰之債
    權請求權於88年8月27日即時效完成。雖我國民法就消滅時
    效採抗辯主義，債務人固然僅得於受請求時，始得主張時效
    抗辯，但其時效完成之法律效果仍應溯及時效完成時發生效
    果，始符法律意旨。換言之，相對人於88年8月27日以後，
    即得因時效抗辯而拒絕給付。相對人既已於前開訴訟行使時
    效抗辯權，依上說明，抗告人該當權利之請求權即歸於消滅
    ，從權利之利息債權時效雖未完成，亦隨同消滅。是抗告人
    於本件執相同之執行名義，主張原本票款債權自83年3月3日
    起至88年8月27日消滅時效完成時，及自88年8月27日消滅時
    效完成時至97年12月17日行使抗辯權時止，已發生之利息請
    求權未罹於時效，為不可採。原裁定駁回抗告人該部分利息
    債權強制執行之聲請，於法並無不合。從而，抗告意旨仍執
    前詞，指摘原裁定不當，求予廢棄，為無理由，應予駁回。
四、據上論結，本件抗告為無理由，爰依強制執行法第30條之1
    、民事訴訟法第495條之1第1項、第449條第1項、第95條、
    第78條，裁定如主文。
中    華    民    國    99    年    9     月    24    日
                民事第二庭    審判長法  官  邱森樟
                                    法  官  蔡秉宸
                                    法  官  翁芳靜
以上正本係照原本作成。
再為抗告應以適用法規顯有錯誤為理由。
如提起再抗告者應於裁定送達後10日內向本院提出抗告理由狀（
須按照他造人數附具繕本）並繳納抗告裁判費新臺幣1,000元，
同時委任律師或具有律師資格之關係人為代理人。
                                    書記官  粘銘環
中    華    民    國    99    年    9     月    24    日
                                                      Ｖ

司法院資訊處製作；財團法人民間司法改革基金會備份。
